臺灣臺北地方法院刑事裁定　　　　　　100年度聲判字第247號
聲　請　人　張慈聰
代　理　人　王麗萍律師
　　　　　　蔡宜蓁律師
　　　　　　蘇　芃律師
被　　　告　王舜民
上列聲請人即告訴人因被告誣告等案件，不服臺灣高等法院檢察
署檢察長於中華民國100 年8 月30日所為100 年度上聲議字第61
28號駁回再議之處分（原不起訴處分案號：臺灣臺北地方法院檢
察署100 年度偵字第1495號），聲請交付審判，本院裁定如下：
    主  文
聲請駁回。
    理  由
一、按告訴人接受不起訴處分書後，得於7 日內以書狀敘述不服
    之理由，經原檢察官向直接上級法院檢察署檢察長或檢察總
    長聲請再議；上級法院檢察署檢察長或檢察總長認再議為無
    理由者，應駁回之；告訴人不服上級法院檢察署檢察長或檢
    察總長認再議為無理由而駁回之處分者，得於接受處分書後
    10日內，委任律師提出理由狀，向該管第一審法院聲請交付
    審判；法院認為交付審判之聲請不合法或無理由者，應駁回
    之。刑事訴訟法第256 條第1 項前段、第258 條第1 項前段
    、第258 條之1 第1 項、第258 條之3 第2 項前段分別定有
    明文。查本件聲請人即告訴人張慈聰以被告王舜民涉犯侵占
    、妨害秘密及誣告等案件提出告訴，經臺灣臺北地方法院檢
    察署檢察官偵查後，於民國100 年8 月4 日以100 年度偵字
    第1495號為不起訴處分，聲請人不服聲請再議，嗣經臺灣高
    等法院檢察署檢察長於100 年8 月30日所為100 年度上聲議
    字第6128號駁回再議之處分，該處分書於100 年9 月9 日送
    達聲請人等情，業經本院調閱上開案件卷宗核閱無訛。而聲
    請人係於100 年9 月19日委任律師向本院提出本件聲請，此
    有本院收狀戳章及委任狀附卷可稽，從而，本件聲請人聲請
    交付審判，其聲請合於「再議前置原則」及「強制律師代理
    」等要件，並於法定聲請期間提出聲請，均符法定程序，先
    予敘明。
二、聲請交付審判意旨詳如附件所載。
三、按刑事訴訟法第258 條之1 規定聲請人得向法院聲請交付審
    判，係新增對於「檢察官不起訴或緩起訴裁量權」制衡之一
    種外部監督機制，法院僅就檢察官所為不起訴或緩起訴之處
    分是否正確加以審查，以防止檢察機關濫權，依此立法精神
    ，同法第258 條之3 第3 項規定法院審查聲請交付審判案件
    時「得為必要之調查」，其調查證據之範圍，自應以偵查中
    曾顯現之證據為限；而同法第260 條對於不起訴處分已確定
    或緩起訴處分期滿未經撤銷者得再行起訴之規定，其立法理
    由說明該條所謂不起訴處分已確定者，包括「聲請法院交付
    審判復經駁回者」之情形在內，是前述「得為必要之調查」
    ，其調查證據範圍，更應以偵查中曾顯現之證據為限，不得
    就聲請人新提出之證據再為調查，亦不得蒐集偵查卷以外之
    證據，否則，將與刑事訴訟法第260 條之再行起訴規定，混
    淆不清，亦將使法院兼任檢察官而有回復「糾問制度」之虞
    ；且法院裁定交付審判，即如同檢察官提起公訴使案件進入
    審判程序，是法院裁定交付審判之前提，必須偵查卷內所存
    證據已符合刑事訴訟法第251 條第1 項規定「足認被告有犯
    罪嫌疑」檢察官應提起公訴之情形，亦即該案件已經跨越起
    訴門檻，否則，縱或法院對於檢察官所認定之基礎事實有不
    同判斷，但如該案件仍須另行蒐證偵查始能判斷應否交付審
    判者，因交付審判審查制度並無如同再議救濟制度得為發回
    原檢察官續行偵查之設計，法院仍應依同法第258 條之3 第
    2 項前段規定，以聲請無理由裁定駁回，合先敘明。再按犯
    罪事實應依證據認定之，無證據不得認定其犯罪事實，刑事
    訴訟法第154 條第2 項定有明文；又告訴人之告訴，係以使
    被告受刑事訴追為目的，是其陳述是否與事實相符，仍應調
    查其他證據以資審認；而犯罪事實之認定，應憑證據，如未
    能發現相當證據，或證據不足以證明，自不能以推測或擬制
    之方法，以為裁判基礎；另認定不利於被告之事實，須依積
    極證據，苟積極證據不足為不利於被告事實之認定時，即應
    為有利於被告之認定，更不必有何有利之證據（最高法院40
    年台上字第86號及30年上字第816 號判例意旨足資參照）。
    復按刑法上之侵占罪，須持有人變易其原來之持有意思而為
    不法所有之意思，始能成立，如僅將持有物延不交還或有其
    他原因致一時未能交還，既缺乏主觀要件，即難遽以該罪相
    繩（最高法院68年台上字第3146號判例參照）。另按刑法第
    169 條第1 項誣告罪之成立，以意圖他人受刑事或懲戒處分
    ，而虛構事實向該管公務員申告為要件，是誣告罪之成立，
    首須意圖他人受刑事或懲戒處分，次須向該管公務員誣告。
    所稱誣告，即虛構事實進而申告他人犯罪而言，所謂虛構事
    實，係指明知無此事實而故意捏造者而言，如若出於誤信、
    誤解、誤認或懷疑有此事實，或對於其事實誇大其詞，或資
    為其訟爭上之攻擊或防禦方法，或其目的在求判明是非曲直
    者，固均不得謂屬於誣告，即其所申告之事實，並非完全出
    於憑空捏造或尚非全然無因，只以所訴事實，不能積極證明
    為虛偽或因證據不充分，致被誣人不受追訴處罰者，仍不得
    謂成立誣告罪（最高法院95年台上字第527 號判決意旨參照
    ）。
四、本件聲請人以如附件所示之理由認被告涉有侵占、妨害秘密
    及誣告等罪嫌，而向本院聲請交付審判。經查：
(一)、被告於98年間係址設臺北市○○區○○街142 號之仁康牙醫
    診所負責人，其曾於98年10月19日僱用聲請人擔任該診所牙
    醫師，聲請人於98年11月26日離職等情，為被告及聲請人所
    不爭執。又臺北縣牙醫師公會於98年11月27日以郵政掛號寄
    發信函至臺北市○○區○○街142 號予聲請人，嗣於同月30
    日經設於該址之仁康牙醫診所人員蓋章簽收該信函乙節，固
    有中華民國郵政交寄大宗函件存根、郵件簽收單等件附卷可
    證（見99年度他字第11371 號偵查卷宗第11371 號第13頁至
    第14頁）。惟上揭信函經仁康牙醫診所員工劉桂汎簽收後，
    因聲請人已自仁康牙醫診所離職，故劉桂汎未能將該信函交
    予聲請人，被告並無指示劉桂汎不要將該信函轉交予聲請人
    之事實，業據證人劉桂汎於偵訊時證述屬實（見100 年度偵
    字第1495號偵查卷宗第64頁）。至臺北市牙醫師公會於98年
    12月16日發函予被告，其中說明三中提到「依協議內容台端
    （指被告）需將張醫師（指聲請人）之信件交予公會代為處
    理」（見上開他字卷第8 頁），然依聲請人所提出之98年12
    月9 日「張慈聰醫師與王舜民醫師調解處理」協議書（見上
    開他字卷第7 頁），其協議內容僅有被告應給付薪資予聲請
    人，並未見被告應交還聲請人所有之信函等協議內容，且上
    開臺北市牙醫師公會之函文亦未詳述其所稱之信件為何封信
    件，是告訴及聲請交付審判意旨認聲請人與被告於98年12月
    9 日已達成協議，被告應將臺北縣牙醫師公會於98年11月27
    日寄發予聲請人之信函交予臺北市牙醫師公會代為處理云云
    ，尚有疑義。被告辯稱：仁康牙醫診所之信件很多，信件都
    是行政人員在處理，伊看診很忙，不會負責收信，診所有無
    收到聲請人所述之臺北縣牙醫師公會所寄發之信函，伊並不
    知情等語，應堪採信。此外，遍查卷內事證，未有積極之證
    據，足認被告有無故開拆或隱匿及侵占聲請人所述之信函，
    自難逕以聲請人未能由仁康牙醫診所取得該信函，即認定被
    告有侵占及妨害秘密之罪嫌。
(二)、又聲請人於98年11月26日自仁康牙醫診所離職時並未交還該
    診所鐵門之遙控器，另聲請人於99年3 月2 日下午4 時30分
    許被告在仁康牙醫診所看診之際，進入仁康牙醫診所，而遭
    被告驅趕，進而發生衝突等情，亦為被告及聲請人所不爭執
    。則被告將上開聲請人未歸還診所鐵門遙控器及聲請人未經
    被告同意即進入診所之事實申告於偵查機關，尚非出於虛構
    。雖被告誤認聲請人上開行為構成侵占及無故侵入住宅等罪
    嫌，而經臺灣臺北地方法院檢察署檢察官以99年度偵字第25
    35號、第8057號不起訴處分書認聲請人並無侵占之犯意及其
    進入仁康牙醫診所之行為與刑法第306 條之構成要件不符，
    而予不起訴處分，此有前開不起訴書附卷可參（見上開他字
    卷第20頁至第25頁），然因被告並非虛構事實申告他人犯罪
    ，僅係其對法律構成要件認知不明，尚難認被告於前開99年
    度偵字第2535號、第8057號案件中提出告訴認聲請人涉犯侵
    占、侵入住宅罪嫌之行為係屬誣告。復證人劉桂汎於偵訊時
    證稱：99年3 月間（即99年3 月2 日下午4 時30分），被告
    與聲請人肢體衝突後，被告先伸出手臂說其也有被聲請人抓
    傷，被告有向伊及另一名同事表示要請伊等幫被告多抓幾下
    ，讓被告可以去驗傷，但伊等只是笑一笑，沒有多加回應，
    也沒有幫被告抓出手臂上之傷痕，但被告要求伊等幫其抓出
    傷痕時，伊看到被告的手已經是紅紅的，看似被人抓過的痕
    跡，但沒有流血等語屬實（見上開偵字卷第65頁），是被告
    於99年3 月2 日下午4 時30分，聲請人進入仁康牙醫診所，
    被告與聲請人發生口角及肢體衝突後，其手臂上有疑似抓傷
    乙情，應堪認定，被告執此事實在前揭99年度偵字第8057號
    案件中提出告訴認聲請人涉犯傷害罪嫌，並非虛構事實，縱
    使被告申告之事實有誇大其詞之情形，致不能積極證明聲請
    人有傷害之犯嫌，聲請人因而於99年度偵字第8057號案件中
    獲不起訴處分，然因被告所申告之事實，並非完全出於憑空
    捏造或尚非全然無因，揆諸前開法條及最高法院判決意旨，
    亦難以誣告罪相繩。
五、綜上所述，本件聲請人指訴被告涉有侵占、妨害秘密及誣告
    等罪嫌，經偵查後，原不起訴及駁回再議處分書認被告犯罪
    嫌疑不足，就其認定事實及所憑之證據，均已詳加調查，並
    敘明其理由，且論證理由亦無違反經驗法則、論理法則或其
    他證據法則之處。則本件被告侵占、妨害秘密及誣告之罪嫌
    由卷內資料判斷，未達於起訴之門檻，聲請人聲請交付審判
    意旨徒憑己詞，指摘原不起訴及駁回再議之處分書違誤云云
    ，洵不足採。從而，依前揭法條及判例意旨之說明，本件交
    付審判之聲請為無理由，應予駁回。
六、據上論斷，應依刑事訴訟法第258 條之3 第2 項規定，裁定
    如主文。
中    華    民    國   100    年    12    月    23    日
                 刑事第二庭審判長法  官  孫正華
                                 法  官  謝昀璉
                                 法  官  張宇葭
上正本證明與原本無異。
本件不得抗告。
                                 書記官  張華瓊
中    華    民    國   100    年    12    月    26    日